【裁判字號】    92,交上易,1812
【裁判日期】    921217
【裁判案由】    過失傷害
【裁判全文】
臺灣高等法院臺中分院刑事判決                九十二年度交上易字第一八一二號
    上  訴  人  臺灣彰化地方法院檢察署檢察官
    被      告  甲○○
    選任辯護人  阮春龍
右上訴人因被告過失傷害案件，不服臺灣彰化地方法院九十二年度交易字第七０號中
華民國九十二年八月十五日第一審判決（起訴案號：臺灣彰化地方法院檢察署九十二
年度偵字第三一六三號），提起上訴，本院判決如左：
      主  文
原判決撤銷。
甲○○因過失傷害人，處有期徒刑肆月，如易科罰金，以參佰元折算壹日。
      事  實
一、甲○○於民國（下同）九十一年八月二日下午十七時五十分許下班時間，駕駛車
    牌號碼ＱＪ－二三四九號自用小客貨車，沿彰化縣和美鎮○○路二五五巷未劃車
    道線或行車分向線之道路，由東往西方向行駛，行經和美鎮○○路二五五巷與南
    陵路二○一巷無號誌之交岔路口時，原應注意行車速度，應依標誌或標線之規定
    ，而無標誌或標線者，在未劃設車道線或行車分向線之道路，於郊外時速不得超
    過四十公里，又汽車行駛至無號誌之交岔路口，應減速慢行，作隨時停車之準備
    ，而依當時路面乾燥、無缺陷，無障礙物、日間天氣晴，視距、光線及路況均良
    好等情事，並無不能注意之情況，竟疏於注意，未留意前方及交岔路口車輛之動
    態，而貿然以時速四、五十公里之速度通過上開路口，適有丙○○騎乘車牌號碼
    ＯＷＰ－六○二號重機車，後座搭載丁○○○，沿南陵路二○一巷，由北往南方
    向行駛，行經該交岔路口時，亦疏於注意行經無號誌之交岔路口時，左方車應停
    讓右方車先行之規定，甲○○因而反應不及而自右側撞擊丙○○二人所共乘之機
    車，致丙○○受有左脛骨、跟骨骨折及足底皮膚缺損之傷害，丁○○○則受有右
    下肢皮膚缺損、左側橈骨骨折之傷害。甲○○於肇事後，立即央請路人代為報警
    處理，其並在現埸等候員警前來，自首而接受裁判。
二、案經甲○○自首與丙○○、丁○○○訴由彰化縣警察局和美分局報告臺灣彰化地
    方法院檢察署檢察官偵查起訴。
      理  由
一、訊據被告對於右揭過失傷害犯行坦白承認，核與告訴人丙○○、丁○○○指述之
    情節大致相符，並有道路交通事故調查報告表一紙、財團法人彰化基督教醫院所
    出具之診斷書二紙、車禍現埸照片共八幀附卷可資佐證，足見告訴人丙○○、丁○○○確因本件事故受傷，事證明確。按汽車行車速度，依標誌或標線之規定，
    無標誌或標線者，在未劃設車道線或行車分向線之道路，郊區時速不得超過四十
    公里；又行經無號誌之交岔路口時，應減速慢行，作隨時停車之準備，此道路交
    通安全規則第九十三條第一項第一款、第三款定有明文。被告駕車未注意遵守上
    揭規定，已違反該保護他人之交通法規；而依道路交通事故調查報告表之記載，
    當時之路面乾燥、無缺陷，無障礙物、日間天氣晴，視距、光線及路況均良好等
    情事，並無不能注意之情況，其應注意、能注意竟疏於注意以致肇事，則其對本
    件車禍之發生顯有過失，雖告訴人亦有上開過失，惟其仍不能因此解免其過責之
    成立，此經檢察官送請台灣省彰化縣區車輛行車事故鑑定委員會鑑定後，亦同此
    認定，有該會九十一年二月十九日以彰鑑字第九二○○九四號函送之鑑定意見書
    一紙附卷可稽（見他字偵查卷第六至八頁），而被害人丙○○、丁○○○確因本
    件事故成傷，已見前述，則被告之過失行為與被害人丙○○、丁○○○之受傷結
    果間，具有相當之因果關係，是被告過失犯行堪以認定，應依法予以論科。
二、核被告所為，係犯刑法第二百八十四條第一項前段之過失傷害罪。被告一行為同
    時致告訴人二人成傷，致犯二過失傷害罪，應依想像競合之規定，從一重處斷。
    被告於肇事後，於犯罪被發現前，向該管機關自首並接受裁判，有現埸照片及其
    警訊筆錄在卷可參，應依法減輕其刑。原審以被告罪證明確，依法論罪科刑，固
    非無見，惟查：刑法上所謂業務，係指個人基於其社會地位繼續反覆所執行之事
    務，包括主要業務及其附隨之準備工作與輔助事務在內。此項附隨之事務，並非
    漫無限制，必須與其主要業務有直接、密切之關係者，始可包含在業務概念中，
    而認其屬業務之範圍，本件被告任職明潘公司，平日除在公司擔任組裝組長外，
    並負責駕駛公司提供之ＱＪ－二三四九號自用小客貨車搭載員工上、下班，駕駛
    工作固為其附隨義務，然而，於案發車禍時，被告已完成其載送員工下班之附隨
    義務，因返家後再欲外出理髮而有車禍發生，據其於原審及本院供明，車禍時上
    開小客貨車上亦無明潘公司之其他員工，被告所供堪可採信，則被告駕車外出理
    髮已非其附隨義務，原判決未予詳查，逕予變更檢察官起訴法條，改依業務過失
    傷害罪論被告之罪責，尚有未洽。檢察官上訴意旨以被告未與被害人等達成和解
    而指摘原判決量刑過輕，因本院認為被告所犯為普通過失傷害罪，依原刑度科罰
    並無不當，檢察官之上訴固無可取，惟原判決既有上述可議之處，自屬無可維持
    ，應由本院撤銷改判。審酌被告過失程度之輕重，被害人丙○○亦應負過失責任
    ，及被告肇事後已坦承犯行，態度良好，但未能與被害人達成和解等一切情狀，
    量處如主文第二項所示之刑，並諭知易科罰金之折算標準。
據上論斷，應依刑事訴訟法，應依刑事訴訟法第三百六十九條第一項前段、第三百六
十四條、第二百九十九條第一項前段，刑法第二百八十四條第一項前段、第五十五條
、第六十二條前段、第四十一條第一項前段、罰金罰鍰提高標準條例第一條前段、第
二條判決如主文。
本案經檢察官乙○○到庭執行職務。
中      華      民      國    九十二    年     十二     月     十七     日
                                    臺灣高等法院臺中分院刑事第七庭
                                          審判長法  官  江  錫  麟
                                                法  官  黃  日  隆
                            法  官  謝  說  容
右正本證明與原本無異。
不得上訴。
                                                書記官  陳  振  海
中      華      民      國      九十二   年     十二      月    十八    日
附錄本案論罪科刑法條：
刑法第二百八十四條：
  因過失傷害人者，處六月以下有期徒刑、拘役或五百元以下罰金。致重傷者，處一
  年以下有期徒刑、拘役或五百元以下之罰金。
  從事業務之人，因業務之過傷害人者，處一年以下有期徒刑、拘役或一千元以下罰
  金。致重傷者，處三年以下有期徒刑、拘役或二千元以下罰金。
                                                                        Ｉ


司法院資訊處製作；財團法人民間司法改革基金會備份。
